【裁判字號】    90,上訴,1733
【裁判日期】    901213
【裁判案由】    偽造有價證券
【裁判全文】
臺灣高等法院高雄分院刑事判決                    九十年度上訴字第一七三三號
    上  訴  人  台灣高雄地方法院檢察署檢察官
    被      告  丙○○
    指定辯護人  本院公設辯護人  孫妙岑
右上訴人因被告偽造有價證券案件，不服台灣高雄地方法院九十年度訴字第一三九一
號中華民國九十年九月四日第一審判決（起訴案號：台灣高雄地方法院檢察署九十年
度偵緝字第五九二號），提起上訴，本院判決如左：
    主  文
上訴駁回。
    事  實
一、丙○○前因偽造文書等罪，經台灣高雄地方法院以民國（下同）八十五年訴緝字
    第二四０號刑事判決科處有期徒刑徒一年及一年二月，應執行有期徒刑二年，於
    八十六年一月十八日確定，於八十六年八月五日送監執行；嗣又因詐欺案件，經
    同一地方法院以八十六年度易字第六四０六號刑事判決科處有期徒刑六月，於八
    十七年三月三日確定，接續執行後本應於八十九年一月三十一日執行完畢。惟因
    在監執行期間有悛悔實據，經於八十七年七月二十八日假釋出獄，應於八十九年
    一月五日假釋期滿，詎於假釋期間，竟仍不知悔改，復意圖供行使之用，於八十
    八年一月初某日，在其高雄縣鳳山市○○路○段二九四巷六之三號住處，以所持
    有之「合發興業股份有限公司」及其他不詳公司所發行之零股票為藍本，利用電
    腦打字及黏貼等方式偽造以「合發塑膠工業股份有限公司」為發行公司、「本股
    票壹仟股」、「新台幣壹萬元」、「合發塑膠工業股份有限公司」等字樣之股票
    ，再利用其所有紅色及黑色簽字筆以臨摹之方式，在所偽造之上開「合發塑膠工
    業股份有限公司」股票上偽造「董事長王建華、董事陳飛鵬、董事張歐寬」等簽
    名章、印文，及「合發塑膠工業股份有限公司」之印文，偽造「合發塑膠工業股
    份有限公司」之股票後，持至高雄市○○路某備有彩色影印機之不詳文具店，付
    費自行影印數十張，影印完成後攜回其住處，再以其所有中文打字機打上股票之
    編號，同時偽造「合發塑膠工業股份有限公司」所發行之編號1306─69─ND─
    038914 至1306─69─ND─038948（其中306─69─ND─038918號股票因號碼未對
    齊而撕毀；編號1306─69─ND─038935號股票偽造二張）之股票三十五張（起訴
    書誤載為二十五張）後，旋即基於詐欺取財之概括犯意，先後於八十八年一月六
    日、八十八年一月二十九日，分別持偽造之上開股票二十張（1306─69─ND─
    038926至1306─69─ND─038945）及偽造之股票十張（1306─69─ND─038914至
    1306─69 ─ND─038925，不含1306─69─ND─038918、1306─69─ND─000000
    0張），向甲○○質押借款七十萬元及二十五萬元，復於八十八年二月十日持上
    開偽造之股票五張（1306─69─ND─038923、1306─69─ND─038935、306─69
    ─ND─038946至1306─69─ND─038948）向乙○○質押借款新台幣（下同）十七
    萬元，致甲○○、乙○○陷於錯誤而貸予上開之金額。嗣甲○○欲出售上開質押
    之股票時，證券公司告以可能係偽造之股票，經甲○○向「合發興業股份有限公
    司」（下稱合發興業公司）查詢結果，該公司告知並未發行「合發塑膠工業股份
    有限公司」股票；乙○○亦經友人之告知而向合發興業公司查詢，雙雙始知受騙
    上當。
二、案經甲○○、乙○○訴由法務部調查局高雄市調查處移送台灣高雄地方法院檢察
    署檢察官偵查起訴。
    理  由
一、右揭事實，迭據被告丙○○於檢察官偵查，原審及本院審理中供認不諱，核與被
    害人乙○○、甲○○在法務部調查局高雄市調處訊問時，及被害人甲○○在檢察
    官偵查及原審審理中所述之情節相符，復有變造之股票影本三十五紙、切結書二
    紙附卷可憑，而右揭「合發塑膠工業股份有限公司」非屬登記有案之公司，且其
    記載之設立日期、發行股份、董事長、股票花邊及公司標誌等均與合發興業公司
    印製之股標樣張不符，顯非屬合發興業公所印製發行之股票，且亦無「合發塑膠
    工業股份有限公司」之公司登記資料，此經財政部證券暨期貨管理委員會於八十
    八年八月三十日，以（八八）台財證（三）第七八四六五號，及經濟部於九十年
    十一月三十日，以經（九０）商字第０九００二二五九三七０號等函函覆在卷可
    憑。再者，合發興業公司並未發行「合發塑膠工業股份有限公司」之股票，亦經
    該公司於八十八年九月一日，以合興總字第○五五號函敘明確，是被告自白顯與
    事實相符，堪可採信，事證明確，被告犯行洵堪認定。
二、核被告偽造「合發塑膠工業股份有限公司」所發行股票之所為，係犯刑法第二百
    零一條第一項之意圖供行使之用而偽造有價證券罪；其為供擔保而持上開偽造之
    股票向被害人甲○○、乙○○訛詐金錢之所為，係犯第三百三十九條第一項之詐
    欺取財罪。被告偽造有價證券後進而行使，行使之低度行為應為偽造之高度行為
    所吸收；其在所偽造之「合發塑膠工業股份有限公司」股票上偽造「董事長王建
    華、董事陳飛鵬、董事張歐寬」等簽名章、印文，及公司印文，係偽造股票之一
    部行為，均不另論罪。又被告係以「合發興業股份有限公司」公司之股票及其他
    不詳公司所發行之股票及其他不詳公司所發之零股股票為藍本，利用電腦打字及
    黏貼等方式，偽造與藍本不相同之股票，此經被告陳明在卷，是其並非在原合法
    發行之「合發興業股份有限公司」股票上加以塗改、變更，核其所為，係偽造有
    價證券，而非變造有價證券，公訴意旨認被告係犯變造有價證券，不無誤會，附
    此敘明。被告先後多次持偽造之股票向被害人甲○○、乙○○質押訛詐金錢之行
    為，時間緊接，所犯罪名相同，顯係基於概括之犯意反覆為之，為連續犯，應依
    刑法第五十六條之規定論以一罪，並加重其刑。又同時偽造同一被害人之多件同
    類文書（如不動產移轉登記所需之委託書、不動產買賣契約書，移轉登記申請書
    ）或同一被害人之多張支票時，其被害法益仍僅一個，不能以其偽造之文書件數
    或友票張數，計算法益。此與同時偽造不同被害人之文書或支票時，因為侵害數
    個法益，係一行為觸犯數罪名者迴異。再者，行使偽造有價證券，以取得票面價
    值之對價，固不另論詐欺罪，但如以偽造之有價證券供作擔保，或作為新債清償
    而借款，則其借款之行為，為行使有價證券以外之另一行為，其間有方法結果關
    係，應論以詐欺罪之牽連犯，此有最高法院七十三年台上字第三六二九號判例、
    同院六十二年二月二十日，六二年度第一次刑庭庭長會決議可資參照。被告雖偽
    造三十餘張股票，依前揭最高法院之判例意旨，應僅論以一罪；被告係以偽造之
    股票向被害人質押借款，依上開刑庭會議決議，應另論以詐欺罪，且所犯偽造有
    價證券罪及詐欺取財罪間有方法結果之牽連關係，應依刑法第五十五條牽連犯之
    規定從較重之偽造有價證券罪論處。
三、原審因依刑事訴訟法第二百九十九條第一項前段、第五十六條、第二百零一條第
    一項、第三百三十九條第一項、第五十五條之規定，論以偽造有價證券罪，並審
    酌被告為訛詐金錢而偽造股票持以質押，破壞民間交易之秩序，且損及被害人利
    益，且所詐借取得之金額非低，復曾於民國八十六年及八十七年間因偽造文書及
    詐欺等罪，分別經法院判處有期徒刑二年、六月，原應於八十九年一月三十一日
    接續執行完畢，嗣經假釋出獄，仍不知悔改，有原審法院被告院內前案索引卡、
    原審法院檢察署刑案資料查註紀錄表、台灣高等法院被告全國前案紀錄表在卷可
    憑，素行不佳，惟念其犯罪後坦承犯行，態度尚稱良好及其他等一切情狀，量處
    有期徒刑參年四月，就偽造如事實欄所示之股票三十五張（含其上之「合發塑膠
    工業股份有限公司」及「董事長王建華、董事陳飛鵬、董事張歐寬」等印文），
    依刑法第二百零五條宣告沒收，經核其認事用法及量刑俱無不當。再者，被告所
    有供犯偽造股票所用之簽字筆、打字機既未合扣案，且係得沒收之物，為避免將
    來執行困難，故不予宣告沒收，附此敘明。
四、按連續犯之成立，除主觀上須基於一個概括之犯意，客觀上須先後數行為，逐次
    實施而具連續性，侵害數個同性質之法益，其每一前行為與次行為，依一般社會
    健全觀念，在時間差距上可以分開，在刑法評價上各具獨立性，每次行為皆可獨
    立成罪，構成同一罪名，始足當之；如數行為於同時同地或密切接近之時地實施
    ，侵害同一法益，各行為之獨立性極為薄弱，依一般社會健全之觀念，在時間差
    距上，難以強行分開，在刑法評價上，以視為數個舉動之接續施行，合為包括之
    一行為予以評價，較為合理，則屬接續犯，而為包括一罪，此有最高法院九十年
    台上字第八號判決可資參照。經查：本件被告所偽造之股票雖多達三十餘張，且
    分別在其高雄縣鳳山市之住處及高雄市○○路某不詳文具店完成偽造行為，惟其
    時間、地點相當密接，是其不過為完成偽造股票之部分行為，為一個偽造行為之
    數個舉動，核與前述連續犯之要件不合。再者，被告自承係其所獨自完成偽造之
    行為，卷查亦無確切之證據足以證明有其他共犯參與其中。上訴意旨循被害人請
    求，認原審就偽造有價證券部分未依連續犯之規定論擬，不無誤會，而所謂本案
    犯罪過程牽涉多人，應有共犯云云，亦係憶測，均難謂有理由，應予駁回。
據上論斷，應依刑事訴訟法第三百六十八條判決如主文。
本案經檢察官林應華到庭執行職務。
中    華    民    國      九十      年      十二      月      十三      日
                              臺灣高等法院高雄分院刑事第四庭
                                  審判長法官  蕭權閔
  法官  陳啟造
                                        法官  李嘉興
右正本證明與原本無異。
如不服本判決，應於判決送達後十日內向本院提出上訴狀，其未述理由者並應於提
出上訴狀後十日內向本院補提理由書（應附繕本)。
                                      書記官  呂素珍
中    華    民    國      九十      年      十二      月       十七     日
本件論罪科刑法條：
刑法第二百零一條第一項：
意圖供行使之用，而偽造、變造公債票、公司股票或其他有價證券者，處三年以上十
年以下有期徒刑，得併科三千元以下罰金。
刑法第三百三十九條第一項：
意圖為自己或第三人不法之所有，以詐術使人將本人或第三人之物交付者，處五年以
下有期徒刑、拘役或科或併科一千元以下罰金。
                                                                        ｋ


司法院資訊處製作；財團法人民間司法改革基金會備份。
